【裁判字號】    88,交易,192
【裁判日期】    890111
【裁判案由】    過失傷害
【裁判全文】
臺灣嘉義地方法院刑事判決                        八十八年度交易字第一九二號
    公訴人  臺灣嘉義地方法院檢察署檢察官
    被  告  甲○○
右列被告因過失傷害案件，經檢察官提起公訴（八十八年度偵字第二七一一號），本
院判決如左：
    主  文
甲○○因過失傷害人，處拘役伍拾日，如易科罰金，以佰元折算壹日。
    事  實
一、甲○○於民國八十七年十二月一日上午八時五十五分許，駕駛車號Ｇ三－七一七
    ○號自小客車，沿村里道路由北往南方向行駛，途經嘉義縣水上鄉建國四村六一
    號之十二號前交岔路口欲右轉（起訴書誤載為左轉）至產業道路時，應注意汽車
    行駛至無號誌交岔路口時，轉彎車應暫停讓直行車先行之規定，且依當時情形並
    無不能注意之情事，竟疏於確實將車暫停在路口，以利直行車先行，竟佔用直行
    車道之部分路面，適有乙○○騎乘車號ＸＦＡ－六六七號重型機車由西向東方向
    駛至，亦疏未注意車前狀況，因而以其機車左後方與自小客車左前方保險桿相互
    擦撞，致乙○○人車倒地，使乙○○受有下肢多處擦傷及左肩挫傷等傷害。
二、案經被害人乙○○訴由嘉義縣警察局水上分局報請臺灣嘉義地方法院檢察署檢察
    官偵查起訴。
    理  由
一、訊據被告固坦承於右揭時地駕車與乙○○發生車禍等情不諱，惟矢口否認有何過
    失犯行，辯稱：當時伊車係靜止狀態，係乙○○騎乘機車未依規定靠右行駛，而
    擦撞伊自小客車之左前方云云，然查：
    (一)右揭事實，業據告訴人乙○○於偵審中指述綦詳，並有道路交通事故調查報告
      表、照片四張及診斷證明書一紙等在卷可資佐證。又依卷附車損照片觀之，被
      告所駕自小客車左前方保險桿留有大面積之擦撞痕跡，衡之常情，若果係被告
      所駕之自小客車衝撞告訴人之機車，則被告之自小客車左前方應會留下凹陷之
      撞擊痕，而非大面積之擦撞痕，再依該擦撞痕之方向觀之，應係由左至右（以
      面對自小客車之方向而言）磨擦產生，準此，被告於偵查時辯稱：當時在肇事
      地點係靜止狀態，告訴人從我駕駛座的地方擦撞過來等語（見偵卷第六頁反面
      最後倒數第四、五行），應為可採。惟被告之自小客車車頭距產業道路南側邊
      線為一．八公尺，而該產業道路路面寬為三．四公尺等情，此有警製之道路交
      通事故調查報告表及現場照片在卷可稽，足認被告於行駛至上開交岔路口停車
      待轉之位置，顯已佔用產業道路路面近二分之一，應無疑義。
    (二)按汽車行駛至無號誌之交岔路口時，支線道車應暫停讓幹線道車先行，未劃分
      幹、支線道者，轉彎車應暫停讓直行車先行，道路交通安全規則第一百零二條
      第一項第二款定有明文，被告為領有駕駛執照之合格駕駛員，對於上開規定，
      自應知之甚稔，其駕駛自小客車行駛至無號誌之交岔路口，欲轉彎時，雖有暫
      停，惟其疏未注意暫停之位置，應不得佔用直行車之道路路面，否則將妨礙直
      行車之行駛，而肇事當時天候為晴天，光線為日間自然光線，有道路交通事故
      調查報告表可佐，並無不能注意之情事，其應注意而疏未注意，並肇致本件事
      故之發生，應負過失責任甚明，又本件車禍經送台灣省嘉雲區車輛行車事故鑑
      定委員會鑑定結果，認係被告駕駛左方車未讓右方車先行，為肇事主因，有該
      會八十八年六月十七日嘉鑑字第八八四二五號鑑定意見書一份在卷可參，然因
      本件被告為轉彎車，告訴人為直行車，應無所謂左方車讓右方車之問題，換言
      之，上開鑑定竟見援用之法律規定，容有誤會，惟被告對於本件車禍，應負過
      失責任，已如上述，故被告指摘上開鑑定意見不正確，雖非無理由，但仍不影
      響本件過失責任之認定。
    (三)末查，被害人乙○○確因本件車禍受有下肢多處擦傷及左肩挫傷等傷害，此有
      診斷證明書一紙等在卷可憑，其與被告之過失行為間，自有相當因果關係。雖
      上開肇事鑑定委員會亦認定告訴人駕駛重機車，行經岔路口，未注意車前狀況
      ，為本件肇事之次因，而同有過失，但被告仍難辭過失之責。
    綜上所述，被告所辯無非避重就輕之詞，不足採信，本件事證已臻明確，被告過
    失傷害犯行，堪予認定。
二、核被告所為，係犯刑法第二百八十四條第一項前段之過失傷害罪。爰審酌被告過
    失程度，及告訴人所受之下肢多處擦傷及左肩挫傷等傷害，非屬嚴重，及被告肇
    事後迄今未與告訴人和解等一切情狀，量處如主文所示之刑，並諭知易科罰金之
    折算標準，以示懲儆。
據上論斷，應依刑事訴訟法第二百九十九條第一項前段，刑法第二百八十四條第一項
前段、第四十一條，罰金罰鍰提高標準條例第一條前段、第二條，判決如主文。
本案經檢察官林世芬到庭執行職務。
中      華      民      國    八十九    年      一      月     十一     日
                            臺灣嘉義地方法院刑事第三庭
                                法  官  彭  政  章
右正本證明與原本無異。
如不服本判決，應於判決送達後十日內向本院提出上訴狀( 應附繕本 )。
中      華      民      國    八十九    年      一      月     十一     日
                                書記官  洪  麗  惠
附錄論罪法條：
刑法第二百八十四條第一項
因過失傷害人者，處六月以下有期徒刑、拘役或五百元以下罰金。致重傷者，處一年
以下有期徒刑、拘役或五百元下罰金。


司法院資訊處製作；財團法人民間司法改革基金會備份。
